臺灣高等法院刑事判決
109年度上易字第1187號
上  訴  人  
即  被  告  黃振瑋





上列上訴人因詐欺案件，不服臺灣桃園地方法院107年度易字第5
92號，中華民國109年4月7日第一審判決（起訴案號：臺灣桃園
地方檢察署106年度○○○○字第00號、106年度○○○字第000號），提
起上訴，本院判決如下：
    主  文
原判決撤銷。
甲○○無罪。
    理  由
一、公訴意旨略以：上訴人即被告甲○○（下稱被告）明知金融帳
    戶之提款卡及密碼係供個人使用之重要理財工具，任何人皆
    可向金融機構申請開立帳戶，並領取提款卡使用，毫無窒礙
    難行之處，又現今社會詐騙案件層出不窮，詐騙集團經常利
    用他人金融帳戶以獲取詐騙犯罪所得，並藉此逃避執法人員
    之追查，故被告顯可預見將個人金融帳戶之提款卡及密碼，
    無故提供他人使用，其金融帳戶極可能為詐騙集團利用以從
    事詐欺取財之犯罪，猶基於幫助他人實施詐欺取財行為之犯
    意，於取得乙○○（另案不起訴處分確定）所申請，在民國10
    3年間，在桃園市龜山區長庚紀念醫院，交予時為少年之甲○
    ○（89年0月間出生，另案為臺灣桃園地方法院少年法庭裁定
    訓誡及假日生活輔導確定）保管使用之彰化商業銀行敦化分
    行帳號000-00000000000000帳戶（下稱本案帳戶）之金融卡
    及密碼後，將之交付某姓名年籍不詳之成年男子所屬之詐欺
    集團使用。嗣該詐欺集團成員即於105年8月7日下午2時許，
    以通訊軟體LINE佯裝係甲○○之朋友，向甲○○借款新臺幣（下
    同）1萬元，致使甲○○陷於錯誤，而於同年8月7日下午5時34
    分許，在臺中市○○區○○路00號臺中銀行提款機，以ATM方式
    ，將上開款項匯入乙○○所申請之本案帳戶內，旋遭提領一空
    。因認被告涉犯刑法第30條第1項、第339條第1項之幫助詐
    欺取財罪嫌等語。
二、按事實之認定，應憑證據，如未能發現相當證據，或證據不
    足以證明，自不能以推測或擬制之方法，為裁判基礎，最高
    法院40年台上字第86號判例參照。又刑事訴訟上證明之資料
    ，無論其為直接或間接證據，均須達於通常一般之人均不致
    有所懷疑，而得確信其為真實之程度，始得據為有罪之認定
    ，若有關於被告是否犯罪之證明未能達此程度，而有合理懷
    疑之存在，致使無從形成有罪之確信，根據「罪證有疑，利
    於被告」之證據法則，即不得遽為不利被告之認定，最高法
    院76年度台上字第4986號判例參照。次按刑事訴訟法第156
    條第2項規定，被告或共犯之自白，不得作為有罪判決之唯
    一證據，仍應調查其他必要之證據，以察其是否與事實相符
    。旨在以補強證據防範被告或共犯自白之虛擬致與真實不符
    ，藉之限制自白在證據上之價值。具有共犯關係之共同被告
    之自白或其他不利於己之陳述，或其以證人身分所為之證述
    ，縱與待證事實完全相合，仍須有補強證據以擔保該共犯陳
    述之真實性，始得採為斷罪之依據。而所謂補強證據，係指
    除該自白本身之外，其他足以證明該自白之犯罪事實確具有
    相當程度真實性之證據而言。
三、公訴人認被告涉有上揭幫助詐欺取財罪嫌，無非係以：證人
    即少年甲○○於警詢及偵查中之證詞，及證人乙○○、甲○○於警
    詢之證述；暨臺中銀行自動櫃員機交易明細表等資為其主要
    論據。惟訊據被告堅決否認有何幫助詐欺取財犯行，辯稱：
    伊未向甲○○拿取乙○○之金融卡，且甲○○所述交付卡片之期間
    ，伊已與甲○○分手，甲○○並搬離伊住處，又伊當時白天從事
    房屋仲介，晚上開白牌車，一個晚上便可收入3、4千元，實
    無販賣帳戶以牟利之需求等語。
四、經查：詐欺集團成員於上揭時間，以通訊軟體LINE佯裝係被
    害人甲○○之朋友，借款1萬元，致使被害人陷於錯誤，因而
    以前開ATM轉帳方式，將上開款項匯入 乙○○所申請之本案帳
    戶內，旋遭提領一空等情，業經證人即被害人甲○○於警詢指
    述明確，並有其所提之相關匯款單易清單在卷可稽，且為被
    告所不爭，固堪認證被害人指稱遭人詐騙而匯款至本案帳戶
    乙節屬實。惟本案帳戶係由 乙○○申辦開戶，並在遭詐欺集
    團成員持以詐騙被害人之用前， 乙○○已將本案帳戶之金融
    卡交由甲○○保管使用之事實，業經證人 乙○○於警詢中、證
    人甲○○於偵查及原審中證述明確（見臺灣臺北地方檢察署10
    6 年度○○○字第00號卷〈下稱第00號偵查卷〉第14至15頁、臺
    灣桃園地方檢察署106 年度 ○○○○字第00號卷〈下稱第00號偵
    查卷〉第30頁、原審易字卷二第161、168頁），亦堪以認定
    。雖證人甲○○於偵審中一再指述本案帳戶之金融卡係被告自
    其錢包內取出後轉賣等情（見第00號偵查卷第7頁、第00號
    偵查卷第30頁、原審易字卷二第161至171頁），然被告迭自
    警詢、偵查及審判中均堅決否認上情，再以甲○○就本案而言
    ，核係共犯關係，縱其就本案所為之供證並無前後不一致之
    瑕疵，仍屬共犯之自白，依前揭說明，尚須有補強證據以擔
    保該共犯陳述之真實性，始得採為斷罪之依據。惟觀諸卷內
    證據資料，並無其他補強證據可以佐證其供述與事實相符。
    再參以甲○○於原審證稱：伊與被告交往期間相處並不穩定，
    有一半的時間是在吵架，伊因無法接受吵架時被告會動手，
    故選擇偷偷離開等語（見原審易字卷二第165頁），與被告
    於原審供稱：我們在一起幾乎是三天一小吵，五天一大吵等
    語（同上卷第172頁）吻合，顯見甲○○自分手迄今猶不能原
    諒被告於交往期間有動手毆打之行徑，而仍存有閒隙，即無
    法排除其事後挾怨報復之可能，是其供述之可信性亦有疑慮
    ，自難僅憑共犯甲○○之供述，而遽為被告有罪之認定。
五、綜上所述，公訴意旨所舉事證，僅能證明本案帳戶為訴外人
    乙○○申辦後交由甲○○保管使用時，經詐騙集團持以施詐騙取
    被害人匯入款項之用，而就被告涉犯幫助犯詐欺取財罪嫌，
    未能提出充分之積極證據，不能證明被告販賣本案帳戶並交
    付金融卡予詐騙集團成員，亦無其他積極證據足以認定被告
    如何幫助詐騙集團施用詐術，尚無從使本院產生無合理懷疑
    之有罪確信，即屬不能證明被告犯罪。原審認定被告觸犯刑
    法第30條第1項前段、第339條第1項詐欺取財罪之幫助犯，
    其事實認定自有未當。被告上訴否認犯罪，為有理由，自應
    由本院撤銷原判決，另為被告無罪之諭知。　
據上論斷，應依刑事訴訟法第369條第1項前段、第364條、第301
條第1項前段，判決如主文。
本案經檢察官葉益發提起公訴，檢察官何明楨到庭執行職務。
中　　華　　民　　國　　109 　年　　8 　　月　　12　　日
                  刑事第十一庭  審判長法　官  楊力進
                                      法　官  沈君玲
                                      法　官  雷淑雯
以上正本證明與原本無異。
不得上訴。
                                      書記官  陳樂觀
中　　華　　民　　國　　109 　年　　8 　　月　　13　　日